臺灣臺北地方法院刑事判決      
110年度訴字第87號
公  訴  人  臺灣臺北地方檢察署檢察官
被      告  呂靆鎂



選任辯護人  江孟洵律師
            陳佳鴻律師
被      告  李綦琤


上列被告因傷害案件，經檢察官提起公訴（109年度調偵字第327
6號），本院判決如下：
    主  文
呂靆鎂、李綦琤均犯傷害罪，各處有期徒刑參月，如易科罰金，
均以新臺幣壹仟元折算壹日。
    犯罪事實
一、緣呂靆鎂及李綦琤於民國108年11月9日凌晨2時49分許，在
    址設臺北市○○區○○○路000巷00號森曲餐廳內同桌飲酒時，因
    呂靆鎂之友人李亭螢制止李綦琤說話，李綦琤遂回罵李亭螢
    ，引發呂靆鎂不滿，即將玻璃杯高舉朝李綦琤方向往桌面上
    猛砸，李綦琤不乾示弱，亦朝呂靆鎂方向潑水。呂靆鎂及李
    綦琤2人一言不合，竟於上開時間、地點，分別基於傷害之
    犯意，呂靆鎂拿起桌上之酒瓶朝李綦琤身體左側揮打，李綦
    琤亦持白色瓷碗砸向呂靆鎂左側頭部，致呂靆鎂受有頭部外
    傷併頭皮挫傷、頭皮裂傷（長約4公分）等傷害，扭打間呂
    靆鎂向後倒坐在沙發上，李綦琤向前雙腳倒地，呂靆鎂旋即
    以雙手拉扯李綦琤頭髮並將其頭部往下壓制，另以雙腳踢向
    李綦琤，致李綦琤受有右側膝部及小腿撕裂傷、右側手部擦
    傷及右側大腳趾擦傷等傷害。
二、案經呂靆鎂、李綦琤分別訴由臺北市政府警察局中山分局報
    告臺灣臺北地方檢察署檢察官偵查起訴。
    理  由
壹、證據能力
    本判決所引被告以外之人於審判外所為之陳述，悉經當事人
    於本院準備程序期日明白表示同意作為證據（見110年度訴
    字第87號，下稱本院卷，該卷第49、100、101頁），而該等
    證據之取得並無違法情形，且與本件之待證事實，具有關連
    性，核無證明力明顯過低之事由，本院審酌上開證據作成時
    之情況，認為適當，依刑事訴訟法第159條之5第1項所定傳
    聞例外之同意法則，認有證據能力。而其他資以認定被告犯
    罪事實之非供述證據，亦非公務員違背法定程序所取得，依
    同法第158條之4規定反面解釋，亦有證據能力，合先敘明。
貳、實體方面
一、認定犯罪事實所憑之證據及理由
㈠、被告李綦琤所涉傷害部分：
　　上揭犯罪事實，業據被告李綦琤坦承不諱（見本院卷第46、
    198頁），核與證人即共同被告呂靆鎂、證人即呂靆鎂之同
    事葉芷妘於偵查中之證述大致相符（見109年度偵字第10534
    號卷，下稱偵卷，該卷第115、116、158頁），並有台灣基
    督長老教會馬偕醫療財團法人馬偕紀念醫院（下稱馬偕醫院
    ）之診斷證明書及本院勘驗筆錄在卷可稽（見偵卷第69頁；
    本院卷第101至109頁），足認被告李綦琤上揭任意性之自白
    與事實相符，堪予採信，其犯行可以認定，應依法論罪科刑
    。
㈡、被告呂靆鎂所涉傷害部分：
　　訊據被告呂靆鎂固坦承於上揭時、地與李綦琤發生口角，因
    而砸玻璃杯及拉扯李綦琤頭髮等情，惟矢口否認有何傷害之
    犯行，辯稱：我是要阻止李綦琤繼續攻擊，所以才抓李綦琤
    的頭髮云云。辯護人則以：依證人李亭螢、葉芷芸證述，可
    知衝突係李綦琤先出言挑釁及動手，被告呂靆鎂拉李綦琤頭
    髮係為避免遭李綦琤繼續傷害之正當防衛，被告呂靆鎂丟擲
    玻璃杯僅個人情緒抒發而非挑釁行為等語置辯。經查：
　⒈被告呂靆鎂於上開時間、地點，砸玻璃杯後，以手拉扯李綦
    琤之頭髮等情，業據被告呂靆鎂供承在卷（見本院卷第46頁
    ），核與證人即共同被告李綦琤於偵查中之證述大致相符（
    見偵卷第146頁），且有本院勘驗筆錄在卷可稽（見本院卷
    第101至109頁），此部分事實，首堪認定；而李綦琤受有事
    實欄所載之傷勢乙節，亦為被告呂靆鎂所不爭執，並有傷勢
    照片、馬偕醫院診斷證明、馬偕醫院函文在卷可稽（見偵卷
    第65、67頁；本院卷第61頁），此部分事實，亦堪認定。
　⒉依案發時之監視錄影畫面，可知李綦琤持瓷碗毆打被告呂靆
    鎂之同時，被告呂靆鎂亦持酒瓶毆打李綦琤，且顯然非針對
    李綦琤毆打之方向為阻擋；又被告呂靆鎂與李綦琤係於互相
    拉扯扭打時，2人因順著李綦琤毆打被告呂靆鎂之方向，重
    心不穩而同時倒下，惟倒下時被告呂靆鎂係坐在沙發上，而
    李綦琤則係跪倒在地上，且倒下之後李綦琤即遭被告呂靆鎂
    以雙手拉扯其頭髮並施力壓制在地，李綦琤除偶爾以手伸往
    自己遭拉扯之頭部外，並未見任何繼續攻擊被告呂靆鎂之動
    作，此經本院勘驗明確，並製勘驗筆錄供參（見本院卷第10
    1至109頁），堪認被告呂靆鎂係基於傷害之犯意而對李綦琤
    為上開行為且致李綦琤受有前開傷勢甚明。是被告呂靆鎂基
    於傷害之犯意而與李綦琤互毆，自無正當防衛可言，被告及
    辯護人所辯，與法未合，並無可採。
　⒊辯護人雖又辯稱：依證人李亭螢、葉芷芸證述可知係李綦琤
    先出言挑釁，且被告呂靆鎂丟杯子不是針對李綦琤云云。然
    查，證人即被告呂靆鎂之友人李亭螢於偵查中已證稱：當時
    大家都有喝酒，一開始是在對話，後來伊要李綦琤不要再講
    了，李綦琤就罵伊臭三八，呂靆鎂生氣就丟杯子等語（見偵
    卷第117頁）；證人即李綦琤之姊李貝兒則於偵查中證稱：
    當時李亭螢對李綦琤說：「關你什麼事，請閉嘴」，李綦琤
    就回：「為何要閉嘴」，呂靆鎂生氣就站起來摔玻璃杯等語
    （見偵卷第174頁），是上開證人均一致證稱當時係李亭螢
    先要求李綦琤噤聲，李綦琤始回罵李亭螢，且李綦琤所言並
    非針對被告呂靆鎂，反而係被告呂靆鎂先摔砸玻璃杯挑釁，
    故辯護人所述：係李綦琤先挑釁云云，要與事實不符，自無
    可採。又被告呂靆鎂係站起身面對李綦琤將玻璃杯高舉後往
    桌面上猛砸玻璃杯，有本院前揭勘驗筆錄存卷為憑，且依前
    開證人證述，均可知被告呂靆鎂所為係緊接於李綦琤回罵李
    亭螢之後，足見被告呂靆鎂所為係針對李綦琤為挑釁之行為
    無訛，辯護人前開所辯昧於事實，顯不足採。而被告呂靆鎂
    既係挑釁在先，嗣又未先行採取任何迴避衝突之措施，旋與
    李綦琤互相扭打在後，要無適用正當防衛之可能，被告及辯
    護人所辯，自無可採。
　⒋綜上，被告呂靆鎂及辯護人所辯均無可採，本案事證明確，
    被告呂靆鎂之犯行已堪認定，應予依法論科。　　
二、應適用之法律、科刑審酌事由
㈠、核被告2人所為，均係犯刑法第277條第1項之傷害罪。
㈡、犯罪事實擴張之說明：起訴書犯罪事實欄雖未敘及呂靆鎂受
    有「頭皮裂傷」之傷害，然此部分與起訴論罪之傷害罪部分
    ，具單純一罪關係，依審判不可分原則，乃為起訴效力所及
    ，本院自得併予審理。
㈢、爰以行為人之責任為基礎，審酌被告呂靆鎂挑釁被告李綦琤
    繼而為本案傷害犯行，被告李綦琤持碗傷害被告呂靆鎂頭部
    之犯罪情節較重，然被告李綦琤犯後坦承犯行，犯後態度尚
    佳，兼衡被告2人因賠償金額意見不一而未能調解成立，兼
    衡被告呂靆鎂自述高中肄業之智識程度，目前無業，未婚無
    子女，需扶養父親，以及被告李綦琤自述高中肄業之智識程
    度，在夜店工作，未婚無子女，無需扶養之人之生活狀況（
    見本院卷第200頁）及均無前科之素行等一切情狀，分別量
    處如主文第1項所示之刑，並均諭知易科罰金之折算標準，
    以示懲儆。
本案經檢察官游明慧提起公訴，檢察官高光萱到庭執行職務。
中　　華　　民　　國　　110 　年　　11　　月　　26　　日
                  刑事第七庭  審判長法  官  廖建傑
                                    法  官  王星富
                                    法  官  謝欣宓
上正本證明與原本無異。 
如不服本判決應於收受送達後20日內向本院提出上訴書狀，並應
敘述具體理由；其未敘述上訴理由者，應於上訴期間屆滿後20日
內向本院補提理由書（均須按他造當事人之人數附繕本）「切勿
逕送上級法院」。告訴人或被害人如對於本判決不服者，應具備
理由請求檢察官上訴，其上訴期間之計算係以檢察官收受判決正
本之日期為準。 因疫情而遲誤不變期間，得向法院聲請回復原
狀。
                                    書記官  陳怡君
中　　華　　民　　國　　110 　年　　11　　月　　26　　日
附錄本案論罪科刑法條：
中華民國刑法第277條
傷害人之身體或健康者，處5年以下有期徒刑、拘役或50萬元以
下罰金。
犯前項之罪，因而致人於死者，處無期徒刑或7年以上有期徒刑
；致重傷者，處3年以上10年以下有期徒刑。